【裁判字號】    97,交聲,1474
【裁判日期】    970731
【裁判案由】    違反道路交通管理處罰條例聲明異議
【裁判全文】
臺灣臺北地方法院交通事件裁定       97年度交聲字第1474號
原處分機關  臺北市交通事件裁決所
異  議  人  乙○○
即受處分人
上列異議人即受處分人因違反道路交通管理處罰條例案件，不服
臺北市交通事件裁決所民國97年5 月22日所為北市裁二字第裁22
-Z00000000處分（原處分案號：內政部警政署國道公路警察局公
警局交字第Z00000000 號），聲明異議，本院裁定如下：
    主  文
異議駁回。
    理  由
一、按道路交通管理處罰條例第62條第1 項、第5 項規定：「汽
    車駕駛人駕駛汽車肇事，無人受傷或死亡而未依規定處置者
    ，處新臺幣1 千元以上3 千元以下罰鍰；逃逸者，並吊扣其
    駕駛執照1 個月至3 個月」、「第一項及前項肇事逃逸案件
    ，經通知汽車所有人到場說明，無故不到場說明，或不提供
    汽車駕駛人相關資料者，吊扣該汽車牌照1 個月至3 個月」
    。
二、本件受處分人即異議人乙○○所有車牌號碼6E-9687 號自用
    小客車，經甲○○指稱於民國97年1 月28日晚間7 時5 分許
    ，在國道三號公路13公里100 公尺、南向入口匝道單車道上
    ，與甲○○駕駛車牌號碼7673-DP 號自用小客車擦撞肇事而
    逃逸等情，故國道公路警察局第九警察隊通知受處分人於97
    年2 月16日上午10時整，應至該隊在國道三號北上4.9 公里
    、七堵收費站旁之七堵小隊說明，詎受處分人無故不到場說
    明，亦未提供駕駛人資料，違反道路交通管理處罰條例第62
    條第5 項規定，經員警許敦淵掣單舉發，嗣受處分人於通知
    單上所載應到案日期前向臺北市交通事件裁決所提出申訴，
    經原舉發單位調查結果，仍認受處分人有其上開違規之行為
    ，臺北市交通裁決所乃依同上規定，裁處受處分人吊扣汽車
    牌照1 個月等情，有舉發違反道路交通管理事件通知單、內
    政部警政署國道公路警察局第九警察隊書函、臺北市交通事
    件裁決所違反道路交通管理事件裁決書、送達證書在卷可按
    ，堪以認定。
三、受處分人異議意旨略以：(一)伊並無於上開時、地駕車肇事；
    (二)伊收到內政部警政署國道公路警察局第九小隊97年2 月13
    日公警九交字第0970990304號書函，因有懷疑，故撥打查號
    台查詢「國道九隊七堵小隊」之電話號碼，但查號台回復並
    無七堵小隊資料，伊又撥打165 反詐騙電話求證書函上電話
    是否正確，但反詐騙中心回復無法確認，故伊判定此為詐騙
    集團信件而不予理會；(三)伊於3 月中旬第二次收到函件時（
    此次函件中有違規紅單），伊於是前往汀州路思源路口之派
    出所請求協助確認該函件中電話是否為國道九隊七堵小隊之
    電話，而得到先行辦理申訴之建議；故伊於3 月20日至裁決
    所申訴，伊並無肇事逃逸之事實；伊於5 月13日晚上7 時30
    分在建國南路陽光加油站旁之停車場內與陳姓警員見面說明
    ，並由警員對伊汽車進行拍照與問答，伊汽車完好且無任何
    撞擊之痕跡，顯非伊汽車肇事；(四)警隊書函所述之肇事時間
    1 月28日至5 月13日，伊汽車無任何鈑金噴漆之修補；伊於
    1 月28日至1 月30日均行經國道三號至汐止宏碁大樓上班；
    伊於1 月31日途經國道九號，前往礁溪老爺大酒店住宿，翌
    日入駐礁溪中信大飯店，可調閱宏碁公司及此二飯店監視器
    錄影畫面，證明當時伊汽車車身之完好，並無肇事痕跡，以
    還本人清白云云。
四、本院經查：
    受處分人不否認伊確有收受內政部警政署國道公路警察局第
    九警察隊97年2 月13日公警九交字第0970990304號書函通知
    伊轉達該車駕駛人於97年2 月16日上午10時，攜帶該駕駛人
    之駕駛執照、行車執照並駕駛該車至該隊隊址說明以釐清責
    任歸屬問題，但伊並未依通知之時間、地點到場說明等事實
    ，復有該書函1 份附卷可稽，堪以認定。受處分人雖以前揭
    情詞置辯。惟查：
  (一)據受處分人自承：伊97年1 月28日駕駛車牌號碼6E-9687 號
    自用小客車，往返臺北市信義區住家及宏碁公司汐止園區○
    ○○○道三號等事實無誤，恰核與本件肇事時間、地點一致
    。且據證人甲○○於本院證稱：「我從新台五路往國道三號
    南下，我要上高速公路之前，受處分人從左方碰撞到我，他
    跟我同方向，也是要上高速公路，擦撞到我車子的前、後門
    ，有擦傷的痕跡。擦撞之後對方的車子就直接開上高速公路
    開走了」、「車牌號碼是6E-9 687，廠牌TOYOTA，香檳色或
    銀色，是一般的轎車，對方的車子應該是撞到右側，但位置
    不確定」、「警察來，我們在交流道邊作筆錄，有畫圖，現
    場圖我有看過，沒有意見，也有給我的車子照相，都是當場
    照的」等情綦詳（見本院97年7 月7 日訊問筆錄第1 至2 頁
    ），是證人甲○○指稱受處分人之車牌號碼、廠牌、顏色、
    車型，均與事實相符，有受處分人汽車照片附卷可考，則證
    人之指述自屬有據，受處分人實有相當嫌疑。基此，受處分
    人接獲內政部警政署國道公路警察局第九警察隊97年2 月13
    日公警九交字第0970 990304 號書函通知到場說明，受處分
    人本有義務依通知到場說明，不得恣意推諉。
  (二)至受處分人辯稱：伊曾向查號台、反詐騙中心確認電話，以
    為係詐騙集團之書函云云。然觀諸該書函已詳載「內政部警
    政署國道公路警察局第九警察隊」、「七堵小隊」等機關名
    稱，經由一般網路搜尋，即可在「內政部警政署國道公路警
    察局全球資訊網」，輕易查得所屬單位「第九警察隊」、「
    七堵小隊」之地址、電話。受處分人既自稱在宏碁公司汐止
    園區上班、職業為「資訊業」（詳見聲明異議狀），竟不知
    經由網路之簡便方式搜尋資料，實與常理有悖。況據受處分
    人所陳，反詐騙中心之回覆係：無法確認，而查號台之回覆
    乃：無登記（詳見聲明異議狀），均非確定答覆，則受處分
    人何以直接判斷此係詐騙書函，亦有可疑。況該書函僅通知
    受處分人到場說明，並無要求受處分人匯款，顯非詐騙集團
    之手法。觀諸內政部警政署國道公路警察局第九警察隊97年
    2 月13日公警九交字第0970990304號函既已明確記載肇事時
    間、地點、車牌號碼等細節，而承上所述，受處分人自知於
    該時間確有駕駛該車行經該處之事實，本應主動依通知到案
    說明，配合警方釐清案情，自不得藉詞詐騙集團云云，資為
    抗辯，試圖卸責，拖延辦案。
  (三)綜上所述，受處分人實有肇事逃逸之嫌疑，經內政部警政署
    國道公路警察局第九警察隊發函通知受處分人攜帶相關資料
    到場說明，但受處分人無故不到場說明之違規行為，應堪認
    定，故原處分機關依道路交通管理處罰條例第62條第5 項規
    定，裁處受處分人吊扣汽車牌照1 個月，核無違誤。本件聲
    明異議為無理由，應予駁回。
五、據上論斷，應依道路交通案件處理辦法第19條，裁定如主文
    。
中    華    民    國    97    年    7     月    31    日
                  交通法庭  法  官  林晏如
上正本與原本無異。
如不服本裁定，應於送達後5日內向本院提出抗告狀。
                            書記官  楊盈茹
中    華    民    國    97    年    8     月    1     日


司法院資訊處製作；財團法人民間司法改革基金會備份。
